【裁判字號】    97,訴,1623
【裁判日期】    980831
【裁判案由】    損害賠償
【裁判全文】
臺灣臺中地方法院民事判決  97年度訴字第1623號
原      告  丙○○
訴訟代理人  甲○○
被      告  丁○○
訴訟代理人  徐文宗律師
複  代理人  林雅儒律師
            乙○○
上列當事人間請求損害賠償事件，原告提起刑事附帶民事訴訟，
經本院刑事庭裁定移送前來（本院97年度交附民字第105號），
本院於98年8月13日言詞辯論終結，判決如下：
    主    文
被告應給付原告新台幣捌拾伍萬肆仟佰柒拾元及自民國九十
七年六月四日起至清償日止按週年利率百分之五計算之利息。
原告其餘之訴駁回。
訴訟費用由被告負擔二分之一，餘由原告負擔。
本判決原告勝訴部分，於原告以新台幣貳拾玖萬元供擔保後，得
假執行。但被告如以新台幣捌拾伍萬肆仟佰柒拾元為原告供
擔保後，得免為假執行。
原告其餘假執行之聲請駁回。
    事 實 及 理 由
壹、原告方面：
  一、聲明：
    (一)被告應給付原告新台幣（下同）1,600,000元，及自起訴
      狀繕本送達翌日起，按年息百分之5計算之利息。
    (二)原告願供擔保，請准宣告假執行。
  二、陳述略以：
    (一)被告於民國（下同）96年8月17日下午3時30分許，駕駛車
      牌號碼5V-2887號自用小客車，沿台中市北屯區九甲巷由
      西北向東南方向行駛，行至九甲巷2之1號前之無號誌交岔
      路口、欲左轉往台中市○○區○○路方向（轉向東向）之
      際，疏未注意轉彎車應暫停讓直行車先行，即以時速30公
      里之速度，貿然左轉至九甲巷，適有原告騎乘車牌號碼FB
      2-470號重型機車，沿九甲巷由松竹路往環中路方向（自
      東往西方向）行駛至上開路口，致兩造所駕駛之自用小客
      車、機車在該路口發生碰撞，原告因而人車倒地，受有右
      鎖骨粉碎性骨折、右肩肌腱拉傷及右臂神經叢挫傷之傷害
      。被告上開過失傷害犯行，業經刑事判決確定，被告自應
      負損害賠償責任，爰依侵權行為之法律關係，訴請被告賠
      償下列損害；
      (1)醫療費用：21,029元。
        原告因本件車禍受傷自96年8月17日至97年5月19日間，
        於台中國軍803總醫院之醫療費用。
      (2)看護費用：26,400元。
        原告因本件車禍受傷自96年8月17日至96年8月28日止共
        12日，於台中國軍803總醫院住院治療，每日看護費2,2
        00元。
      (3)機車修理費：14,530元。
      (4)減少勞動能力部分：1,204,231元。
        原告因本件車禍，致右鎖骨粉碎性骨折、右肩肌腱拉傷
        及右臂神經叢受損等傷害，經治療後仍遺有右肩上舉僅
        存100度之障害，已喪失1/2功能，符合強制汽車責任保
        險給付標準第96項第11級障礙等級，其減少的勞動能力
        比例38.45%，自本件車禍發生之96年8月17日起算至一
        般勞工滿60歲退休止，原告尚可工作之年數共計22年。
        依勞基法最低投保薪資17,280元計算、並按霍夫曼計算
        法扣除中間利息後，原告因減少勞動能力所受之損害為
        1,204,231元。
      (5)精神慰撫金：80萬元。
        原告因本件車禍受傷，迄今仍無法正常照顧家人生活起
        居，更無法使用自幼慣用之右手，必須重新學習左手使
        用功能，影響日常生活甚鉅，痛苦異常，故請求被告賠
        償非財產損害80萬元。
      (6)原告因本件車禍受傷，已領取被告汽車所投保之強制汽
        車責任保險給付30,629元及第二次殘廢理賠金201,160
        元。
    (二)以上合計共2,035,561元，本件車禍發生之原因，經台灣
      省台中市區車輛行車事故鑑定委員會鑑定之結果，認原告
      之過失為本件車禍發生之次因，被告之過失則為本件車禍
      發生之主因，故原告願負20%之過失責任，則被告應負擔
      之賠償額為1,628,448.8元，原告酌請求被告賠償160萬元
      。
貳、被告方面：
  一、聲明：
    (一)原告之訴及假執行之聲請均駁回。
    (二)如受不利判決，願供擔保免為假執行。
  二、陳述略以：
    (一)本件車禍之肇事原因，依台中市警察局所製作之交通事故
      現場圖所示，被告所駕駛之自用小客車非但已達交岔路口
      中心開始轉彎，且車頭已進入九甲巷之路口，依道路交通
      安全規則第102條第1項第6款之規定，路權應完全歸屬被
      告，此時原告應禮讓被告先行，然原告卻貿然衝出而造成
      本件車禍事故，被告就本件車禍之發生應無過失。本件經
      台中市區車輛行車事故鑑定委員會及台灣省行車事故覆議
      委員會鑑定之結果，雖均認被告就本件車禍之發生有過失
      ，然上開二鑑定單位就本件車禍發生時，原告所騎乘之機
      車掛有安全帽、機車上並載有眾多物品，而原告右手臂原
      即因傷萎縮領有殘障手冊，根本無法安全操控普通機車等
      事實，均未加參酌，上開二鑑定單位所為鑑定之正確性均
      有可議。
    (二)退萬步言，縱認被告就本件車禍之發生有過失而應負賠償
      責任，惟原告請求亦非全然有據，茲敘明如下：
      (1)醫療費用：依國軍台中總醫院97年8月21日函所檢附原
        告因本件車禍於該院就診支付之醫療費用明細，原告所
        支出之費用僅16,619元，且其中尚包含300元之證明書
        費，應予扣除，是原告關於醫療費用之請求逾16,319元
        ，即非可採。
      (2)看護費用：原告並未提出其實際支出看護費用之證明，
        且亦未說明其請求金額之依據。
      (3)機車維修費用：原告並非車牌號碼FB2-470號機車之車
        主，原告請求此部分費用，即屬無據。
      (4)減少勞動能力：依國軍台中總醫院97年8月21日函，可
        知原告所受骨折傷害已癒合90%，參照中國醫藥大學附
        設醫院98年3月2日函覆稱原告於98年2月3日接受鑑定時
        ，原告之右手握力、抓力與左手無明顯差異，一般功能
        性日常生活亦無顯著困難，足見原告並未因本件車禍受
        傷而受有減少勞動能力之損害。又中國醫藥大學附設醫
        院函雖稱原告目前關節主運動角度範圍符合勞保殘廢給
        付標準第11級，惟勞保殘廢給付標準表所定殘廢等級乃
        勞工向保險人請求殘廢補助之標準，非被害人實際減少
        勞動能力之比例，被害人減少勞動能力之比例仍應依其
        受侵害前之身體健康狀況、教育程度、專門技能、社會
        經驗等實際狀況定之，而原告於本件車禍受傷前，其右
        手即曾受傷，經治療後其右手功能仍較一般人為弱。
      (5)精神慰撫金：原告請求80萬元，實屬過高，請求酌減。
      (6)原告行經事故路段未減速慢行，貿然衝出造成本件車禍
        事故，顯有重大過失，應依過失相抵減輕或免除被告之
        賠償責任。
參、兩造經法院整理並簡化爭點，其結果如下：
  一、兩造不爭執之事項：
    (一)被告於96年8月17日下午3時30分許，駕駛車牌號碼5V-288
      7號自小客車，沿台中市北屯區九甲巷由西北往東南方向
      行駛，行至九甲巷2之1號前無號誌交岔路口，與原告所騎
      乘、沿九甲巷由東往西方向行駛之車牌號碼FB2-470號機
      車發生碰撞，致原告人車倒地，原告因而受有右鎖骨粉碎
      性骨折、右肩肌腱拉傷及右臂神經叢挫傷等傷害。
    (二)原告已領取強制汽車責任保險理賠30,629元、第二次殘廢
      理賠金201,160元。
  二、兩造爭執之事項：
    (一)被告就本件車禍之發生是否有過失？
    (二)原告請求賠償之金額是否過高？
肆、法院之判斷：
  一、原告主張被告於96年8月17日下午3時30分許，駕駛車牌號
      碼5V-288 7號自小客車，沿台中市北屯區九甲巷由西北往
      東南方向行駛，行至九甲巷2之1號前無號誌交岔路口，與
      原告所騎乘、沿九甲巷由東往西方向行駛之車牌號碼FB2-
      470號機車發生碰撞，致原告人車倒地，原告因而受有右
      鎖骨粉碎性骨折、右肩肌腱拉傷及右臂神經叢挫傷等傷害
      ，為兩造所不爭執，且有診斷證明書附卷可稽，並經調閱
      本院97年度交易字第236號過失傷害刑事案件全卷（下稱
      刑事卷，含臺中市警察局第五分局刑事案件偵查卷宗、臺
      灣臺中地方法院檢察署97年度偵字第5525號卷、臺灣高等
      法院臺中分院97年度交上易字第1258號卷）查核無訛，自
      堪信為真正。原告主張被告就本件車禍之發生，有轉彎車
      應暫停讓直行車先行之過失，則為被告所否認，並抗辯被
      告駕車行駛至本件車禍發生地點時，被告所駕車輛已行駛
      至交岔路口中心開始轉彎，且車頭已進入九甲巷之路口，
      依道路交通安全規則第102條第1項第6款之規定，路權應
      完全歸屬被告，原告應禮讓被告先行，然原告卻貿然衝出
      而造成本件車禍，故而本件車禍之發生係原告之過失所致
      ，被告就本件車禍之發生應無過失等語。經查：
    (一)查修正前道路交通安全規則第102條第1項第6款固規定「
      轉彎車應讓直行車先行，但直行車尚未進入交岔路口，而
      轉彎車已達中心開始轉彎，直行車應讓轉彎車先行。」，
      惟上開規定，業於95年6月30日修正為同條項第7款「轉彎
      車應讓直行車先行。」，本件車禍係發生於前揭規定修正
      後之96年8月17日，自應使用修正後之規定，被告依修正
      前道路交通安全規則第102條第1項第6款之規定主張於本
      件車禍發生當時，路權應歸屬被告等語，已屬無據。
    (二)按汽車行駛至交岔路口，其行進、轉彎，應依下列規定：
      行至無號誌之交岔路口，未劃分幹、支線道者，且車道數
      相同時，轉彎車應暫停讓直行車先行，道路交通安全規則
      第102條第1項第2款定有明文。依刑事卷內道路交通事故
      現場圖所示，本件車禍發生之地點為未劃分幹、支線道且
      無分向設施、未繪設車道線之無號誌交岔路口，依上開規
      定，轉彎車應暫停讓直行車先行。被告駕駛自用小客車自
      應注意上開規定，且依卷附道路交通事故調查報告表及現
      場照片所示，本件車禍事故發生當時，天候為雨、日間自
      然光線、四叉路、路面濕潤無缺陷、亦無障礙物，並無不
      能注意之情事，而被告駕駛自用小客車行駛至本件車禍發
      生之交岔路口，係以時速30公里之速度行進，為被告於本
      件車禍發生當日接受警員談話時所自承，有道路交通事故
      談話紀錄表附於刑事卷內之臺中市警察局第五分局刑事案
      件偵查卷宗內可參，則被告駕駛自用小客車行至本件車禍
      發生地點欲轉彎前，有疏未注意暫停讓直行車先行之過失
      ，洵堪認定。本件經送請臺灣省臺中市區車輛行車事故鑑
      定委員會、台灣省車輛行車事故覆議鑑定委員會鑑定之結
      果，亦同此認定，有各該鑑定意見書附於刑事卷內臺灣高
      等法院97年度交上易字第1258號卷可按，被告所涉過失傷
      害案件部分，經本院97年度交易字第236號審理後亦認被
      告就本件車禍之發生有過失，而判決被告有罪確定。
  二、按因故意或過失，不法侵害他人之權利者，應負損害賠償
      責任；汽車、機車或其他非依軌道行駛之動力車輛，在使
      用中加損害於他人者，駕駛人應賠償因此所生之損害；民
      法第第184條第1項前段、第191條之2前段分別定有明文。
      又不法侵害他人之身體或健康者，對於被害人因此喪失或
      減少勞動能力或增加生活上之需要時，應負損害賠償責任
      ；不法侵害他人之身體、健康、名譽、自由、信用、隱私
      、貞操，或不法侵害其他人格法益而情節重大者，被害人
      雖非財產上之損害，亦得請求賠償相當之金額。民法第19
      3條第1項、第195條條第1項亦分別定有明文。被告就本件
      車禍之發生有過失，已如前述，而原告並因本件車禍而受
      有前揭傷害，堪認原告所受前揭傷害與被告之過失間有相
      當因果關係，故而，原告依侵權行為之法律關係請求被告
      賠償損害，即屬有據。
  三、茲就原告請求賠償之數額，是否應予准許，分述如下：
    (一)醫療費用：
      原告主張因本件車禍受傷自96年8月17日至97年5月19日止
      ，於台中國軍803總醫院住院治療計支出醫療費用21,029
      元，有原告提出之醫療費用收據附卷可稽，原告此部份之
      請求自屬有據。被告雖抗辯依國軍台中總醫院97年8月21
      日函所檢附之醫療費用明細，原告所支出之費用僅16,619
      元且其中尚包含300元之證明書費，應予扣除，而抗辯原
      告僅得請求醫療費用16,319元等語。惟查，國軍台中總醫
      院前揭函所檢附之醫療費用明細，僅就原告住院期間所支
      出之醫療費用列計，而原告因本件車禍受傷住院治療出院
      後，尚持續至國軍台中總醫院門診治療，原告因門診支出
      之醫療費用部分自亦得請求賠償，又證明書費係原告請求
      醫院開立診斷證明書所支出之費用，而診斷證明書係屬原
      告證明本件車禍受損害所必要之證明文件，原告復無浮爛
      請領診斷證明書，致不當增加費用之情形，則原告請求被
      告賠償該項費用自屬有據，被告抗辯該證明書費300元應
      予扣除，委難採取。
    (二)看護費用：
      原告主張因本件車禍受傷自96年8月17日至96年8月28日止
      共12日，於台中國軍803總醫院住院治療，而增加每日看
      護費2,200元、合計26,400元生活上之需要。被告則抗辯
      原告並未提出其實際支出看護費用之證明，且亦未說明其
      請求金額之依據等語。按親屬代為照顧被害人之起居，固
      係基於親情，但親屬看護所付出之勞力並非不能評價為金
      錢，雖因二者身份關係而免除被害人之支付義務，惟此種
      基於身份關係之恩惠，自不能加惠於加害人。故由親屬看
      護時雖無現實看護費之支付，仍應認被害人受有相當於看
      護費之損害，得請求賠償，始符公平原則（最高法院94年
      台上字第1543號判決意旨參照）。查原告因本件車禍受傷
      住院治療之12日期間需他人看護，有國軍台中總醫院前揭
      函在卷可按，則原告住院期間雖由其家人看護，仍得主張
      受有看護費用之損害，揆之前揭判決意旨甚明，而原告主
      張之每日看護費用2,200元，尚與目前看護之行情相符，
      則原告主張其受有看護費用之損害共26,400元，即屬可採
      。
    (三)機車修理費：
      原告主張因本件車禍致原告所騎乘之機車損壞，而受有機
      車修理費14,530元之損害。被告則抗辯原告非車牌號碼FB
      2-470號機車之車主，不得請求賠償機車修理費等語。經
      查，原告主張因機車損壞而須支出機車修理費部分，係屬
      財產上損害，乃因本件車禍間接受損，依法已不得以刑事
      附帶民事訴訟之方式提起請求賠償之訴，原告就此部分之
      起訴，於法已有未合。且原告於本件車禍發生時所騎乘之
      機車為訴外人即原告之夫甲○○所有，有該機車行車執照
      附卷可參，則該機車縱因本件車禍而有毀損情事，受有損
      害者亦為甲○○而非原告，原告主張受有機車毀損之損害
      ，即屬無據。
    (四)減少勞動能力部分：
      原告主張因本件車禍受傷經治療後右肩仍遺存活動障害而
      已喪失1/2功能，減少的勞動能力38.45%，而請求被告賠
      償自本件車禍發生之96年8月17日起算至60歲退休止，因
      減少勞動能力所受之損害1,204,231元。被告則抗辯原告
      所受骨折傷害已癒合90% ，參照原告於98年2月3日接受鑑
      定時，原告之右手握力、抓力與左手無明顯差異，一般功
      能性日常生活亦無顯著困難，抗辯原告並未因本件車禍受
      傷而受有減少勞動能力之損害等語。經查：
      (1)原告因本件車禍受有前述右鎖骨粉碎性骨折、右臂神經
        叢挫傷等傷害，經治療後，其骨折部分於97年8月間固
        已癒合百分之90，但其神經損傷將有不能恢復之後遺症
        ，有前揭國軍台中總醫院97年8月21日函在卷可按，而
        經本院囑託中國醫藥大學附設醫院就原告受傷治療後之
        現況進行鑑定之結果，原告目前右肩關節主動運動角度
        範圍為：屈曲0至80度、伸展0至20度、外展0至30度、
        內旋0至45度、外旋0至30度，符合勞保殘廢給付標準第
        11級，而原告因本件車禍受傷迄進行鑑定時，期間相距
        已近2年，原告顯已因因本件車禍受傷治療後遺存有永
        久不能回復之障害，洵堪認定。被告雖以依前揭國軍台
        中總醫院97年8月21日函，可知原告所受骨折傷害已癒
        合90%，參照中國醫藥大學附設醫院98年3月2日函覆稱
        原告於98年2月3日接受鑑定時，原告之右手握力、抓力
        與左手無明顯差異，一般功能性日常生活亦無顯著困難
        等語，抗辯原告並未因本件車禍受傷而受有減少勞動能
        力之損害。惟國軍台中總醫院前揭函係載明「（五）就
        骨折而言，已癒合百分之九十，但神經損傷將有不能恢
        復之後遺症。」等語，被告斷章取義、僅擷取其中骨折
        癒合百分之90之片斷文義，已難採取，而中國醫藥大學
        附設醫院98年3月2日函所載「邱女士目前右手握力（徒
        手測試）抓力與與左手並無明顯差異」等語，係因被告
        抗辯原告在本件車禍發生前即曾因右手掌受傷，導致無
        法有效操控機車，故而本院98年1月22日發文函詢有關
        原告前因手掌部分受傷治癒後有無遺留後遺症，經該院
        鑑定後所為函覆，可知中國醫藥大學附設醫院98年3月2
        日函覆內容，與原告因本件車禍致受有右鎖骨粉碎性骨
        折、右臂神經叢挫傷等傷害部分無關，被告故予張冠李
        戴，尤屬無據。
      (2)原告所遺存之障害已達勞工保險條例第53條附表殘廢給
        付標準表所列第11級障害，已如前述，則原告主張其因
        本件車禍受傷而受有減少勞動能力38.45％之損害，亦
        屬有據。被告雖以原告於本件車禍前，曾因有手掌受傷
        ，經治療後其右手功能仍較一般人為弱等語，抗辯原告
        減少勞動能力之程度非如原告主張之高。然查，原告於
        本件車禍之前，其右手掌固曾受傷，然經治療後，原告
        右手握力（徒手測試）、抓力與左手並無明顯差異，有
        中國醫藥大學附設醫院98年3月2日函可考，顯見原告之
        右手並未因其前右手掌受傷而受遺留永久障害之情形，
        其所減損之勞動能力卻因本件車禍受傷所致。查，原告
        於本件車禍發生前雖為家庭主婦，然操持家務、照顧公
        婆及小孩等家事勞動，非無經濟價值，故原告於本件車
        禍發生時雖未就業，尚不得逕認其無就業之勞動能力，
        原告依勞基法最低投保薪資17,280元作為計算其每月薪
        資之基礎，尚屬允洽。按原告為58年11月11日生，依本
        件車禍發生當時勞動基準法第54條所定勞工強制退休年
        齡為60歲，則原告應於118年11月11日年滿60歲，自本
        件傷害發生日之96年8月17日起至118年11月11日止，原
        告尚有勞動年數共22年2月又24日，原告主張其受有22
        年間減少勞動能力之損害，自非無據。從而，原告因本
        件車禍受傷所受減少勞動能力之損害、經依霍夫曼式扣
        除中間利息後，其損害額即為1,204, 231元（計算式：
        17,280元38.45％12月15.0000000＝1,204,231元
        ，元以下四捨五入，以下同）。
    (五)精神慰撫金：原告主張其因本件車禍受傷，身體承受巨大
      痛苦，且影響日常生活，痛苦異常，故請求被告賠償精神
      慰撫金80萬元。被告則以原告請求賠償之精神慰撫金金額
      過高等語為辯。按原告因本件車禍受有右鎖骨粉碎性骨折
      、右肩肌腱拉傷、右臂神經叢挫傷等傷害，不但住院治療
      達12日，出院後復多次門診治療，且於治療終止後復遺留
      有主運動角度減損之永久障害，其承受身心痛苦，自得請
      求給付精神慰撫金。本院斟酌前述原告因本件車禍所受傷
      害、受傷後住院達12日，住院期間並歷經手術治療，及原
      告所受傷害經治療後仍遺留有永久障害等情，其因本件車
      禍所受傷害，不但需承受身體疼痛、不適，且長期間影響
      日常生活及工作等，其身心所受痛苦自屬非輕，而原告為
      高中畢業、平日為家庭主婦，無薪資或其他投資收入，名
      下僅有2000年份之汽車乙輛、無不動產，而被告為高中畢
      業，目前為保險業務員，名下有不動產房屋、土地，薪資
      收入雖不固定，但有投資股票多筆收入等，有兩造之稅務
      電子閘門財產調件明細表附卷可參，足見兩造經濟狀況應
      以被告為優。因此，本院斟酌前述兩造之身分地位、教育
      程度、經濟能力、被告加害情形及原告痛苦之程度等情狀
      ，認原告請求精神尉撫金80萬元，尚屬過高，應核減為30
      萬元為相當，逾此數額之請求，為無理由。
    (六)合計原告上開損害額為1,551,660元。
    (七)按損害之發生或擴大，被害人與有過失者，法院得減輕賠
      償金額，或免除之。民法第217條第1項定有明文。次按行
      經無號誌之交岔路口，應減速慢行，作隨時停車之準備；
      汽車在未劃分向線或分向限制線之道路，應靠右行駛，道
      路交通安全規則第93條第1項第2款、第95條第1項前段分
      別定有明文。被告就本件車禍之發生有過失，已詳如前述
      ，然原告騎乘機車行經無號誌、無方向設施之交岔路口，
      亦有應注意應減速慢行，作隨時停車之準備，及應靠右行
      駛之注意義務，且確實有疏於注意上情，未減速慢行而行
      駛於道路中央，導致發生擦撞之過失，為原告自認之事實
      ，則原告就本件車禍之發生亦有過失，亦堪認定。本院衡
      酌兩造過失情節之輕重，認被告之過失為本件車禍肇事之
      主因，原告之過失則為本件車禍之肇事次因，臺灣省臺中
      市區車輛行車事故鑑定委員會、台灣省車輛行車事故覆議
      鑑定委員會鑑定之結果，亦同此認定。故而，本院認被告
      就本件車禍應負之過失責任比例為70%，原告則應負30%之
      過失責任，經過失相抵後，被告應負損害賠償之數額為1,
      086,162元（計算式：1,551,660元70%＝1,086,162元）
      。
    (八)再按保險人依本法規定所為之保險給付，視為被保險人損
      害賠償金額之一部分；被保險人受賠償請求時，得扣除之
      ，強制汽車責任保險法第32條定有明文。原告前已領取被
      告所投保之強制汽車責任保險保險給付30,629元及第二次
      殘廢理賠金201,160 元，為原告自認之事實，並為被告所
      不爭執，則原告得請求被告賠償之金額，自應依上開規定
      ，扣除其已領取之強制汽車責任保險人所給付之保險金，
      經扣除後，被告應賠償原告之金額即為854,373元（計算
      式：1,086,162元－30,629元－201,160 元＝854,373元）
      。
    (九)基上所述，原告依侵權行為之法律關係，訴請被告賠償
      854,373元及自97年6月4日（即起訴狀繕本送達翌日）起
      至清償日止按週年利率百分之5計算之利息，為有理由，
      應予准許，逾上開範圍之請求，則無理由，不應准許。
    (十)兩造陳明願供擔保，聲請宣告假執行或免為假執行，經核
      原告勝訴部分，合於法律規定，爰分別酌定相當之擔保金
      額宣告之；原告其餘假執行之聲請，因訴之駁回而失所依
      據，不予准許。
陸、結論：原告之訴為一部有理由，一部無理由，依民事訴訟法
    第79條、第390條第2項、第392條，判決如主文。
中    華    民    國    98    年    8     月    31    日
                  民事第四庭    法  官  呂麗玉
正本係照原本作成。
如對本判決上訴，須於判決送達後20日內向本院提出上訴狀。
中    華    民    國    98    年    8     月    31    日
                                書記官


司法院資訊處製作；財團法人民間司法改革基金會備份。
